【裁判字號】    95,訴,61
【裁判日期】    950315
【裁判案由】    公共危險等
【裁判全文】
臺灣臺南地方法院刑事判決                95年度訴字第61號
公  訴  人  臺灣臺南地方法院檢察署檢察官
被      告  甲○○
選任辯護人  陳慶鴻  律師
            丁士哲  律師
上列被告因公共危險等案件，經檢察官提起公訴（94年度偵字第
14553號），本院判決如下：
    主  文
甲○○放火燒燬現供人使用之住宅，未遂，處有期徒刑貳年，緩
刑伍年，緩刑期內付保護管束。
    事  實
一、甲○○與乙○○原為男女朋友關係，甲○○於二人交往近三
    年期間，提供大量經濟援助予乙○○及其子女黃淵與黃琬
    涵，惟甲○○於民國九十四年七月十八日因車禍造成右側鎖
    骨骨折，加上本身患有慢性腎衰竭、糖尿病、尿毒症、心臟
    衰竭、高血壓等重大疾病，導致無法工作且無資力後，乙○
    ○欲與甲○○分手，乃於同年九月間主動疏遠甲○○避不見
    面，甲○○幾次與乙○○洽談未果，一時無法接受分手事實
    ，明知臺南市○區○○街一一一巷十一號為乙○○所有，並
    為乙○○及其兒女住處，且該住處一樓車庫為該住宅不可分
    割之一部分，如在車庫放火，當有延燒整棟住宅之危險，仍
    基於恐嚇危害安全暨放火燒燬現供人使用住宅之犯意，於九
    十四年十一月二十九日晚間某時許，騎乘其所有車牌號碼Ｋ
    Ｇ五─一○七號普通重型機車，前往乙○○上開住處，一時
    激憤衝動，遂於當日二十三時四十五分許，隨手將機車置物
    箱內其所有之毛巾一條取出，並將毛巾放入機車油箱內吸取
    汽油後，再以其所有之打火機點燃毛巾，將之丟入乙○○住
    處車庫內予以放火，任憑火勢獨立燃燒加劇，先將毛巾燒燬
    ，致乙○○住處車庫內周遭地板及天花板燻黑後，隨即騎乘
    上開機車離去，並將打火機丟棄。適黃琬涵自外返家發覺住
    處起火，即時將火熄滅，並通知正在屋內睡覺之乙○○，該
    住宅始未遭燒燬，因乙○○心生畏懼，且其住處財產安全已
    遭具體危害，乃報警處理，因而查獲。
二、案經乙○○告訴臺南市警察局第一分局報告臺灣臺南地方法
    院檢察署檢察官偵查後提起公訴。
    理  由
一、上開犯罪事實，業據被告甲○○於本院審理時自白承認（見
    本院卷第四一頁），核與證人即住宅使用人乙○○（見警卷
    第十一至十四頁，偵查卷第十九至二一、八二頁）、證人即
    發現放火現場並撲滅火勢之黃婉涵（見警卷第十五至十七頁
    ，偵查卷第十九至二一頁）所為證詞相符。而由被害人乙○
    ○全戶戶籍資料查詢結果表（見偵查卷第八四至八六頁）、
    臺南市東南地政事務所九十五年一月十七日東南地所登字第
    ０９５００００６０２號函覆臺南市○區○○街一一一巷十
    一號所在土地及建物登記謄本（見本院卷第十九至二三頁）
    各一份，可以證明上開房屋確實為被害人乙○○所有，且為
    乙○○及其子女黃淵與黃婉涵所居住，乃現供人使用之住
    宅。復有被告所有車牌號碼ＫＧ五─一○七號普通重型機車
    行照影本一份（見警卷第三三頁）、現場蒐證照片五十五張
    （見警卷第二六至三一頁，偵查卷第二八至五二頁）、臺南
    市消防局九十四年十二月二十日南市消調字第０９４００１
    ２００１０號函覆之簽到表、相片及火災跡證鑑定報告書一
    份（見偵查卷第七十至七九頁）附卷可稽。按「刑法第一百
    七十四條第一項之放火燒燬現非供人使用之他人所有住宅罪
    係故意犯，且該條項所謂『燒燬』，乃指所放之火其獨立燃
    燒力足以變更物體或喪失其效用而言，必須其物喪失主要效
    用，始得謂放火既遂。若已對現非供人使用之他人所有住宅
    實施放火行為，而未使該住宅達到上開燒燬之程度，則屬同
    條第三項之未遂犯。」（最高法院七十六年度台上字第八二
    三○號、八十九年度台上字第三○○六號判決要旨參照）。
    查被害人乙○○住處車庫內周遭地板及天花板，已遭被告以
    沾有汽油之毛巾放火燻黑，有現場蒐證照片可查（見偵查卷
    第二八至三一頁），而沾有汽油之毛巾經被告點火後，亦可
    獨立燃燒，是被告所為已屬著手於放火行為而不遂至明，足
    認被告自白與事實相符，自可採信。綜上，本案事證明確，
    被告犯行應堪認定。
二、論罪科刑：
  (一)按「刑法第一百七十三條第一項放火燒燬現有人使用之住宅
    罪，其直接被害法益，為一般社會之公共安全，雖同時侵害
    私人之財產法益，但仍以保護社會公安法益為重，況放火行
    為原含有毀損性質，而放火燒燬現供人使用之住宅罪，自係
    指供人居住房屋之整體而言，應包括墻垣及該住宅內所有設
    備、傢俱、日常生活上之一切用品。故一個放火行為，若同
    時燒燬住宅與該住宅內所有其他物品，無論該其他物品為他
    人或自己所有，與同時燒燬數犯罪客體者之情形不同，均不
    另成立刑法第一百七十五條第一項或第二項放火燒燬住宅以
    外他人或自己所有物罪。」（最高法院七十九年台上字第一
    四七一號判例要旨參照）。查告訴人雖就毀損部分提出告訴
    （見警卷第十三頁背面），揆諸前開判例意旨，被告就毀損
    部分應不另論罪。另按「刑法第三百零五條之恐嚇危害安全
    罪，係指單純以將來加害生命、身體、自由、名譽、財產之
    事，恐嚇他人致生危害於安全者而言，如對於他人之生命、
    身體等，以現實之強暴、脅迫手段加以危害要挾，使人行無
    義務之事或妨害人行使權利，即應構成刑法第三百零四條之
    強制罪，縱有恐嚇行為，亦僅屬犯強制罪之手段，無更論以
    恐嚇危害安全罪之餘地。」「刑法上之恐嚇危害於安全罪，
    係指行為人以未來之惡害通知被害人，使其發生畏怖心理而
    言。原判決謂被告將汽油瓶放置於洪溫添所有上開Ｎ八－○
    ○八號營業小客車上，並點火引燃云云，縱然屬實，亦屬已
    著手加害洪溫添之財產，而非以未來惡害通知洪溫添之情形
    。是否僅成立恐嚇危害於安全罪行？非無研求之餘地。」（
    最高法院八十四年度台非字第一九四號、八十六年度台上字
    第七五○二號判決要旨參照）。查被告因分手一事欲恐嚇被
    害人乙○○，乃前往被害人住處放火，則被告恐嚇之危險行
    為應為其後實施放火之實害行為所吸收，亦不另論罪。
  (二)核被告所為，係犯刑法第一百七十三條第三項、第一項之放
    火燒燬現供人使用之住宅未遂罪。起訴意旨雖認被告另犯刑
    法第三百零五條之恐嚇罪，而與前開之罪有方法結果之牽連
    關係，惟本院認定被告恐嚇之危險犯行，已受放火之實害犯
    行所吸收，不另論罪，已如前述。被告已著手於放火行為之
    實行而不遂，為未遂犯，依刑法第二十六條前段規定，按既
    遂犯之刑度減輕之。而被告確實與被害人乙○○交往近三年
    ，其間提供大量經濟援助予乙○○家庭，有被告台北銀行高
    雄分行000000000000號、台新國際商業銀行五
    福分行00000000000000號帳戶存摺影本二份
    可資佐證（見本院卷第二八至三一頁）；而被告於九十四年
    七月十八日因車禍造成右側鎖骨骨折，以及因鬱血性心衰竭
    、慢性腎衰竭、糖尿病等疾病住院治療等情，亦有國立成功
    大學醫學院附設醫院診斷證明書二份在卷可憑（見本院卷第
    八十至八一頁），被害人乙○○於上開事故二個月後之九十
    四年九月間即與被告分手（見偵查卷第十九頁），衡量被告
    乃年已四十六歲之中年未婚男子，又有痼疾在身，與被害人
    交往多年，付出心力，於短時間內同時受有因車禍喪失謀生
    能力以及女友疏遠分手衝擊，一時無法承受，失慮做出此次
    犯行，其惡性顯非重大，情節堪予憫恕，縱量處法定最低刑
    度，衡情猶屬情輕法重，爰依刑法第五十九條之規定再酌量
    遞減輕其刑。
  (三)爰審酌被告未曾受有期徒刑以上刑之宣告，有臺灣高等法院
    被告前案紀錄表一份在卷可憑（見本院卷第十四至十六頁）
    ，素行良好，因交往多年女友在其車禍失業人生慘澹之時，
    無故分手而避不見面，情緒不佳，無法自制而犯下本件犯行
    ，造成被害人屋主自危，對社會公共安全及財產危害甚大，
    念此次未造成嚴重實害，且被告於本院審理時能悔悟坦承犯
    行，態度良好等一切情狀，量處如主文所示之刑，以資懲儆
    。又本件被告未曾受有期徒刑以上刑之宣告，已如前述，且
    嗣後已積極尋求被害人乙○○原諒，並於九十五年二月二十
    日達成賠償和解，被害人乙○○亦表示願意原諒被告，請法
    院從輕處置，有和解書一份附卷可稽（見本院卷第六二頁）
    ，且被告亦表示經此事件後，已徹底與被害人乙○○分手（
    見本院卷第七四頁）；而被告現患有慢性腎衰竭、糖尿病、
    心臟衰竭、高血壓之疾病，有國立成功大學醫學院附設醫院
    診斷證明書一紙可查（見本院卷第三二頁）；且被告於本案
    羈押期間，臺灣臺南看守所亦主動來函表示被告罹患尿毒症
    ，需每星期進行血液透析治療三次，並視病情予以病兆檢查
    ，請准予以保外就醫等情，有該所九十五年一月二十日南所
    亭衛字第０９５００００１２７號函文及診斷證明書各一份
    可稽（見本院卷第五七至五八頁），被告身體情形經審酌後
    實不適於監禁執行。被告經此教訓後，應知所警惕，信無再
    犯之虞，本院因認所宣告之刑以暫不執行為適當，併諭知緩
    刑五年，以啟自新。又被告觸犯本罪，係因無法自我調適心
    理所致，且放火罪乃危害社會治安重大犯罪，本院為使被告
    於緩刑期間，能監督被告作息，使之不致再行觸法，並促使
    被告增進相關法律常識，爰於被告受緩刑宣告之期間，均另
    付保護管束，以維法治。
  (四)扣案容量二公升空塑膠桶一個（見警卷第二四頁），雖為被
    告所有，惟被告自陳係將購買之汽油裝入機車油箱內，且該
    塑膠桶亦未帶至現場（見本院卷第七十頁），並非直接供本
    件放火罪所用之物；而被告所有供放火之毛巾一條業已燒燬
    ，另被告所有供點燃毛巾之打火機亦已遭其丟棄滅失（見警
    卷第六頁），均不為沒收之宣告，併此敘明。
據上論斷，應依刑事訴訟法第二百九十九條第一項前段，刑法第
一百七十三條第三項、第一項、第二十六條、第五十九條、第七
十四條第一款、第九十三條第一項，判決如主文。
本案經檢察官丙○○到庭執行職務。
中    華    民    國    95    年    3     月    15    日
                  刑事第十一庭  審判長法  官  謝瑞龍
                                      法  官  周紹武
                                      法  官  李東柏
以上正本證明與原本無異。
如不服本判決，應於判決送達後十日內，向本院提出上訴狀。
                                      書記官  簡湘雲
中    華    民    國    95    年    3     月    15    日
附錄本案論罪科刑法條全文：
刑法第一百七十三條第一項、第三項
放火燒燬現供人使用之住宅或現有人所在之建築物、礦坑、火車
、電車或其他供水、陸、空公眾運輸之舟、車、航空機者，處無
期徒刑或七年以上有期徒刑。
第一項之未遂犯罰之。


司法院資訊處製作；財團法人民間司法改革基金會備份。
